【裁判字號】    96,上訴,1766
【裁判日期】    970331
【裁判案由】    違反毒品危害防制條例
【裁判全文】
臺灣高等法院高雄分院刑事判決        96年度上訴字第1766號
上  訴  人  臺灣高雄地方法院檢察署檢察官
上  訴  人
即  被  告  甲○○
指定辯護人  本院公設辯護人  于欣潔
上列上訴人因被告違反毒品危害防制條例案件，不服臺灣高雄地
方法院95年度訴字第4390號中華民國96年6 月29日第一審判決（
起訴案號：臺灣高雄地方法院檢察署95年度偵字第21501 號），
提起上訴，本院判決如下：
    主  文
原判決關於販賣第二級毒品及定應執行刑部分，均撤銷。
甲○○販賣第二級毒品，累犯，處有期徒刑柒年貳月。扣案電子
磅秤參台及序號00000000000000、000000000000000 號行動電話
貳支，均沒收；販賣所得財物新臺幣壹仟元，沒收之，如全部或
一部不能沒收時，以其財產抵償之。
被訴製造第二級毒品部分（無罪部分）上訴駁回。
    事  實
一、甲○○前於民國85年間因麻醉藥品管理條例案件，經臺灣高
    雄地方法院以85年度訴字第1737號判處應執行有期徒刑6 年
    2 月確定，嗣假釋出監後，於91年6 月4 日保護管束期滿，
    假釋未經撤銷，以執行完畢論。
二、甲○○基於販賣第二級毒品甲基安非他命之犯意，以其所使
    用之行動電話門號0000000000號、0000000000號與李嘉玲使
    用之行動電話0000000000號聯絡買賣安非他命事宜，於95年
    8 月15或16日，在其位於高雄市○○區○○路202 號8 樓之
    2 住處，以新台幣（下同）1,000 元之代價，出售第二級毒
    品甲基安非他命1 包予李嘉玲。惟李嘉玲因無力給付價款，
    遂於同年月18日至上開處所，給付前次購買安非他命之欠款
    1,000元予甲○○。嗣於95年8 月18日21時45分許，為警在
    上址查獲甲○○及李嘉玲，並在客廳內扣得附表二編號4 所
    示用以秤量毒品重量之電子磅秤3 台等物。
三、案經憲兵司令部高雄憲兵隊移送臺灣高雄地方法院檢察署檢
    察官偵查起訴。
    理  由
甲、程序方面：
一、高雄憲兵隊搜索扣押筆錄、扣押物品目錄表各2 份，此類文
    書係被告以外之人於審判外所做之書面陳述，屬於傳聞證據
    。惟其本質上屬公務員本於職權所為，其正確性及可信性頗
    高，如有錯誤亦可請求更正，應屬159 條之4 第1 款由公務
    員職務上所製作之紀錄或證明文書，具有證據能力。
二、高雄醫學大學附設中和紀念醫院編號0000-000、358 號檢驗
    報告、憲兵司令部刑事鑑識中心95年9 月29日（95）安鑑字
    第01676 號鑑驗通知書影本，法務部調查局95年9 月23日調
    科壹字第09523018390 號鑑定書、00000000000 號鑑定書、
    憲兵司令部刑事鑑識中心95年10月12日（95）安鑑字第0514
    3 號鑑驗通知書影本，此類文書，係被告以外之人於審判外
    之書面陳述，依刑事訴訟法第159 條第1 項之規定，屬於傳
    聞證據，惟於立法理由明確說明，該條所謂「除法律有規定
    者」外，尚包括同法第159 條之1 至159 條之5 及第206 條
    等規定。本件鑑定係經審判長、受命法官或檢察官選定或囑
    託機關、團體所為之鑑定，所鑑定之結果，鑑定人依刑事訴
    訟法第206 條所出具之鑑定報告，係刑事訴訟法第159 條第
    1 項所指例外規定，有證據能力。且被告對於該鑑定報告亦
    表示同意為證據，則依據刑事訴訟法第159 條之5 第1 項規
    定，自得為證據。
三、按有事實足認被告或犯罪嫌疑人有最輕本刑為3 年以上有期
    徒刑之罪嫌，並危害國家安全或社會秩序情節重大而有相當
    理由可信其通訊內容與本案有關，且不能或難以其他方法蒐
    集或調查證據者，偵查中得由檢察官核發通訊監察書，通訊
    保障及監察法第5 條第1 項第1 款、第2 項定有明文。查本
    案係依臺灣高等法院高雄分院檢察署95年7 月20日高分檢聰
    正監字第155 號通訊監察書就門號0000000000號行動電話實
    施通訊監察，監察期間自95年7 月21日起迄95年8 月19日止
    ；及依臺灣高等法院高雄分院檢察署95年8 月1 日高分檢聰
    正監字第133 號通訊監察書就門號0000000000號行動電話實
    施通訊監察，監察期間自95年8 月10日起迄95年9 月1 日止
    ，並經監聽等情，有上開通訊監察書2 份在警詢卷(三)可稽。
    本院審諸前開通訊監察書業已載明案由及涉嫌觸犯之法條、
    監察對象、監察之通訊種類及號碼等足資識別之特徵、監察
    處所、監察理由、監察期間、監察方法、聲請機關或依職權
    核發、執行機關、適用法條、監察結果報告等事項，符合前
    揭通訊保障及監察法之法定程式，該監聽所得錄音帶應有證
    據能力。
四、次按公務員本於職務製作之紀錄文書，依刑事訴訟法第159
    條之4 第1 款規定，雖亦得為證據。然參以該條款之規範意
    旨，係基於該等文書係公務員依其職權所製作，與其責任、
    信譽攸關，若有錯誤、虛偽，公務員可能因此負擔刑事及行
    政責任，從而其正確性高，且該等文書經常處於可受公開檢
    察之狀態，設有錯誤，甚易發覺而予即時修正，是以除顯有
    不可信之狀況外，其真實之保障極高，故將之列為傳聞法則
    之例外得直接作為證據，亦得避免該管公務員須經常接受法
    院傳喚實施交互詰問，造成其公務執行之困擾。然偵查人員
    將監聽內容製作成譯文，乃係將上開監聽紀錄轉為具體文字
    紀錄，係員警或其他執法人員針對個別刑事案件所製作，且
    往往為認定被告有罪與否之重要依據，本院爰認偵查機關或
    其他執法人員於刑事案件就被告以外之人於審判外陳述所為
    之紀錄，要不得逕以同法第159 條之4 第1 款規定視為傳聞
    法則之例外情形，但本件檢察官所提出各項證據之證據能力
    ，被告甲○○於準備程序中表示委由選任辯護人回答，辯護
    人對證據能力表示均無意見，僅爭執證人李嘉玲偵查中證述
    之證據力。本院於審判期日，已依各該證據不同之性質，依
    法定調查程序及法定調查方法，以交互詰問、提示或告以要
    旨等方式逐一調查，並使當事人、辯護人表示意見，此外，
    並查無法定證據取得禁止及證據使用禁止之情形，故認通訊
    監聽譯文，和信電訊股份有限公司函文及所附0000000000、
    0000000000門號使用人資料、雙向通聯紀錄光碟1 片，所引
    用各項證據資料，均具證據之適格，併此敘明。
五、又按傳聞法則乃針對被告以外之人，於審判外以言詞或書面
    所為之供述證據而為規範。而卷附之現場查獲照片16張，蒐
    證照片3 張、簡訊相片15張，乃以科學、機械之方式，對於
    當時狀況所為忠實且正確之記錄，性質上並非供述證據，並
    無刑事訴訟法第159 條第1 項規定之適用，自均有證據能力
    ，附此敘明。
乙、實體方面：
壹、販賣第二級毒品部分：
一、訊據上訴人即被告甲○○矢口否認有何販賣甲基安非他命之
    犯行，辯稱：我和李嘉玲認識不到十幾天，因為我想追求她
    ，才會拿安非他命給她施用，但是我沒有向她收過錢等語。
二、經查：
（一）上揭被告販賣甲基安非他命與李嘉玲之事實，業據證人李
      嘉玲於偵查中具結證稱：「我當時拿1,000 元去他家，因
      我在查獲前2 、3 天在他家向他買安非他命1 包1,000 元
      未給他錢，所以才在查獲當天拿錢給他。」、「我是在向
      他買安非他命當天以手機0000000000號打他手機，我只記
      得最後號碼是090 號，我打電話給他告訴他『要去找你』
      ，他就知道我要去向他買安非他命。」等語明確（見偵查
      (一)卷第82頁）。並有上揭扣案甲基安非他命及和信電訊股
      份有限公司函附被告使用之行動電話門號0000000000號及
      0000000000號使用人資料可供佐證，與證人李嘉玲所述上
      情相合。
（二）李嘉玲雖於原審審理時結證稱：「我沒有向甲○○買過安
      非他命，應該是他請我。」、「（為何在偵查中說向甲○
      ○買2,000 元之安非他命？）我是託他去幫我拿，因為他
      喜歡我。」、「因為我每次去他家有吸食安非他命會不好
      意思，當天才會拿錢給他，不能每次白用他的。」等語（
      見原審卷第162 頁至第163 頁），然經檢察官行反詰問，
      並提示偵訊筆錄且告以有關上開證述之要旨時，又稱有說
      過該句話，經辯護人覆主詰問時，復稱不實在，嗣又稱實
      在（見原審卷第162 頁至第163 頁）。按被告一再陳稱有
      意追求李嘉玲，與李嘉玲所述吻合，參以被告確實無償轉
      讓毒品供李嘉玲施用，顯見2 人縱無深交，亦有好感，而
      無何怨懟嫌隙。李嘉玲偵查中所述，乃延續於高雄憲兵隊
      95年8 月18日調查時之陳述而來，時遭憲兵隊當場查獲，
      接受詢問，未及深思利害，延至翌日，被告即遭檢察官聲
      請羈押獲准，乃李嘉玲於95年9 月7 日於偵查中具結所述
      ，仍與調詢時陳述大致相符，因此證人李嘉玲於偵查中及
      原審所述，究竟何者較為可採，實有待商酌。
（三）依證人李嘉玲偵查中所述，自95年5 、6 月間向被告買毒
      品，約2 、3 日1 次，每次約買1,000 或2,000 元等語，
      於原審到庭證述時稱「（高雄憲兵隊偵訊的時候，跟警方
      說妳大概跟甲○○購買過10次安非他命，1,000 元到2,00
      0 元不等的價錢，是否實在？）是。」等語（見原審卷第
      164 頁），然證人李嘉玲於偵查中所述，自95年5 、6 月
      間向被告買毒品，約2 、3 日1 次，每次約買1,000 或2,
      000 元等語，除證人李嘉玲之證述外，並無其他積極佐證
      足以證明其所述屬實，且依卷附被告所有0000000000及00
      00000000門號自95年6 月1 日至同年8 月20日和信電訊雙
      向通聯紀錄光碟內容，發現被告以0000000000門號與李嘉
      玲手機門號0000000000號最早之通話紀錄開始於95年8 月
      12日，李嘉玲以家中電話0000000 與被告手機最早之通話
      紀錄也是95年8 月12日，並無李嘉玲以其手機與被告手機
      通聯之紀錄，足徵證人李嘉玲上開所述「自95年5 、6 月
      間向被告買毒品，約2 、3 日1 次」等語不實，故其偵查
      中之證詞不能盡信甚明。
（四）證人李嘉玲於95年8 月18日19時45分許案發當時在被告住
      處一起被查獲，而其為何會出現在被告住處？其於偵查中
      具結證稱：「我當時拿1,000 元去他家，因我在查獲前2
      、3 天在他家向他買安非他命1 包1,000 元未給他錢，所
      以才在查獲當天拿錢給他。」等語（見偵卷(一)第82頁），
      且被告亦不否認李嘉玲於當日係拿1,000 元還他，但其辯
      稱：1,000 元是李嘉玲向我借的，拿來還我的，她是想買
      ，但我的意思是要提供安非他命給她施用，不是要賣給她
      等語（見偵卷(一)第83頁），可見被告確實有收受證人李嘉
      玲交付之1,000 元無訛，而該1,000 元究竟是借款或買賣
      第二級毒品甲基安非他命之價款？證人李嘉玲既否認曾向
      被告借貸，何來返還借款，且被告亦承認有將第二級毒品
      甲基安非他命拿給李嘉玲施用，綜觀其2 人所述加以判斷
      ，該1,000 元應係被告販賣第二級毒品甲基安非他命給李
      嘉玲之價款較合常情！又依卷內通聯紀錄資料所示，被告
      與李嘉玲除該次第二級毒品甲基安非他命之交易外，並無
      積極證據足以證明之前其2 人曾有交易過，故依最有利於
      被告之原則，僅能認定「被告於95年8 月18日被查獲前2
      、3 天，在家販賣第二級毒品甲基安非他命給李嘉玲1 包
      1,000 元，次數為1 次，價格為1,000 元」。可見本件被
      告確有販賣甲基安非他命與李嘉玲1 次之事實。
（五）綜上所述，足見被告所辯，顯係卸責之詞，不足採信。本
      件事證明確，被告販賣第二級毒品甲基安非他命犯行，堪
      以認定。
三、核被告甲○○所為，係犯毒品危害防制條例第4 條第2 項之
    販賣第二級毒品罪。被告持有第二級毒品甲基安非他命後進
    而販賣，其持有第二級毒品之低度行為，應為販賣第二級毒
    品之高度行為所吸收，不另論罪。又被告如事實欄所載有期
    徒刑執行完畢之前案紀錄，有卷附臺灣高等法院被告前案紀
    錄表1 份為憑，其於有期徒刑執行完畢後，5 年以內故意再
    犯本件有期徒刑以上之罪，為累犯，應依刑法第47條第1 項
    之規定，加重其刑（法定刑無期徒刑部分不得加重）。
四、公訴意旨另以：被告甲○○基於販賣第二級毒品安非他命之
    犯意，以其所使用之行動電話門號0000000000號、00000000
    00號與李嘉玲使用之行動電話0000000000號聯絡買賣安非他
    命事宜，自95年5 、6 月間某日起至95年8 月15或16日之前
    2 、3 天，在其位於高雄市○○區○○路202 號8 樓之2 住
    處，以每次販賣價值約新台幣（下同）1,000 元至2,000 元
    不等之甲基安非他命與李嘉玲約9 次。因認被告甲○○該部
    分行為亦涉犯毒品危害防制條例第4 條第2 項之販賣第二級
    毒品罪嫌云云。
（一）公訴人認被告有販賣甲基安非他命與李嘉玲10次之事實，
      無非係以證人李嘉玲於警詢及偵查中之證詞為論據。
（二）訊據被告甲○○矢口否認有何販賣甲基安非他命之犯行，
      辯稱：我和李嘉玲認識不到十幾天，是95年8 月才認識她
      ，不可能自95年5 、6 月間某日起就開始賣安非他命給她
      ，而且我想追求她，所以才會拿安非他命給她施用，也沒
      有向她收過錢等語。
（三）經查：
    (一)證人李嘉玲雖於偵查中具結證稱：「我當時拿1,000 元去
      他家，因我在查獲前2 、3 天在他家向他買安非他命1 包
      1,000 元未給他錢，所以才在查獲當天拿錢給他」、「我
      是在向他買安非他命當天以手機0000000000號打他手機，
      我只記得最後號碼是090 號，我打電話給他告訴他『要去
      找你』，他就知道我要去向他買安非他命。因從95年5 、
      6 月開始我就向他買安非他命，平均2 、3 天向他買安非
      他命，每次1,000 元或2,000 元，都在他家交易，我都是
      打他手機最後號碼是090 和119 號，所以他知道我要買安
      非他命」等語明確（見偵查(一)卷第82頁至第83頁）。
    (二)然證人李嘉玲於原審審理時翻異前詞，改稱：「我沒有向
      甲○○買過安非他命，應該是他請我。」、「（為何在偵
      查中說向甲○○買2,000 元之安非他命？）我是託他去幫
      我拿，因為他喜歡我」、「因為我每次去他家有吸食安非
      他命會不好意思，當天才會拿錢給他，不能每次白用他的
      」等語，然經檢察官行反詰問，並提示偵訊筆錄且告以有
      關上開證述之要旨時，又稱有說過該句話，經辯護人覆主
      詰問時，復稱不實在，嗣又稱實在（見原審卷第162 頁至
      第169 頁）。按被告一再陳稱有意追求李嘉玲，與李嘉玲
      所述吻合，參以被告確實無償轉讓毒品供李嘉玲施用，顯
      見2 人縱無深交，亦有好感，而無何怨懟嫌隙。
    (三)依證人李嘉玲偵查中所述，自95年5 、6 月間向被告買毒
      品，約2 、3 日1 次，每次約買1,000 或2,000 元等語，
      於原審到庭證述時稱「（高雄憲兵隊偵訊的時候，跟警方
      說妳大概跟甲○○購買過10次安非他命，1,000 元到2,00
      0 元不等的價錢，是否實在？）是。」等語（見原審卷第
      164 頁），然證人李嘉玲上開所述，自95年5 、6 月間向
      被告買毒品，約2 、3 日1 次，每次約買1,000 或2,000
      元等語外，並無其他積極佐證足以證明其所述屬實，且依
      卷附被告所有0000000000及0000000000門號自95年6 月1
      日至同年8 月20日和信電訊雙向通聯紀錄光碟內容，發現
      被告以0000000000門號與李嘉玲手機門號0000000000號最
      早之通話紀錄開始於95年8 月12日，李嘉玲以家中電話00
      00000 與被告手機最早之通話紀錄也是95年8 月12日，並
      無李嘉玲以其手機與被告手機通聯之紀錄，足徵證人李嘉
      玲上開所述「自95年5 、6 月間向被告買毒品，約2 、3
      日1 次」等語不實，且與其於原審時所證述之情節亦不相
      符，因此此部分之犯行自屬不能證明。
（四）被告被訴自95年5 、6 月間某日起至95年8 月15或16日之
      前2 、3 天，在其住處，以每次販賣價值約1,000 元至2,
      000 元不等之甲基安非他命與李嘉玲約9 次之犯行既屬不
      能證明，本院原應為無罪之諭知，然公訴人認此部分與前
      開論罪科刑販賣第二級毒品1 次部分之犯行，時間密接，
      破壞法益同一，應認為屬基於一個犯罪意思之接續實施，
      為接續犯，應論以包括一罪，故本院就此部分不另為無罪
      之諭知，併此敘明。
五、原判決就被告甲○○販賣販賣第二級毒品部分，以被告甲○
    ○罪證明確，因予論罪科刑，固非無見；然查：被告被訴自
    95年5 、6 月間某日起至95年8 月15或16日之前2 、3 天，
    在其住處，以每次販賣價值約1,000 元至2,000 元不等之甲
    基安非他命與李嘉玲約9 次之犯行，尚屬不能證明，原判決
    認應成立販賣販賣第二級毒品罪，其事實之認定有所違誤，
    被告應僅成立1 次販賣第二級毒品罪。被告上訴意旨，仍執
    前詞，否認販賣第二級毒品給李嘉玲，指摘原判決該部分不
    當，雖無理由，然原判決關於被告甲○○販賣販賣第二級毒
    品部分，既有上開可議之處，自屬無可維持，應由本院將原
    判決關於被告甲○○販賣販賣第二級毒品及定應執行刑部分
    均予以撤銷改判。爰審酌毒品破壞社會安寧秩序，戕害國人
    身心健康，所生危害頗鉅，國家一再宣導禁絕毒品交易，被
    告竟仍圖謀利益，販賣第二級毒品，助長毒品之流通與氾濫
    ，且犯罪後就販賣部分未能坦白承認，難認具有悔意，惟其
    販賣毒品之數量不多，僅有1 次等一切情狀，量處有期徒刑
    7 年2 月。扣案晶體1 包（內含殘渣袋3 只，驗後淨重40.9
    5 公克），驗有甲基安非他命陽性反應，有卷附高雄醫學大
    學附設中和紀念醫院檢驗報告可按；白粉2 包，驗有海洛因
    成分（合計驗後淨重1.07公克），已見前述，另扣案如附表
    三編號1 所示之液體，經送法務部調查局鑑定結果，發現內
    含有第二級毒品甲基安非他命成分，亦有法務部調查局96年
    1 月31日調科壹字第00000000000 號鑑定書1 份在卷為憑（
    見本院卷第78頁），惟此部分所涉製造第二級毒品之罪名不
    能成立（詳後述），上開其他毒品亦不能證明與本件論罪部
    分相關（可能供被告施用），爰不為沒收銷燬之諭知，應由
    檢察官另依法處理。再者，被告販賣毒品，價格昂貴，須秤
    量計價，附表二編號四所示之電子磅秤3 台，自屬被告供其
    上開犯罪所用之物，被告亦供陳為其所有，應依同條例第19
    條第1 項規定沒收之。另被告販賣毒品與李嘉玲，所用以聯
    絡、序號分別為00000000000000、00000000000000之行動電
    話2 支，為被告供販賣毒品所用之物，被告業已供陳為其所
    有，應依同條項宣告沒收之。又販賣甲基安非他命所得1,00
    0 元，為被告因犯罪所得之財物，應依毒品危害防制條例第
    19條第1 項之規定，宣告沒收之，如全部或一部不能沒收時
    ，以其財產抵償之。至其他扣案如附表二及附表三所示之物
    ，均無證據證明與本案論罪事實相關，故均不予宣告沒收，
    附此敘明。
貳、製造第二級毒品部分：
一、公訴意旨另以：被告甲○○基於製造第二級毒品甲基安非他
    命之犯意，於95年6 月間某日起，在其位於高雄市○○區○
    ○路202 號8 樓之2 住處，以附表一所示之方式製造甲基安
    非他命。因認被告另涉有毒品危害防制條例第4 條第2 項之
    製造第二級毒品罪嫌云云。
二、按犯罪事實應依證據認定之，無證據不得認定犯罪事實。又
    按不能證明被告犯罪者，應諭知無罪之判決，刑事訴訟法第
    154 條第2 項、第301 條第1 項分別定有明文。申言之，犯
    罪事實之認定應憑證據，如未能發現相當證據，或證據不足
    以證明，自不能以推測或擬制之方法，作為裁判基礎（最高
    法院40年台上字第86號判例意旨參照）；且認定犯罪事實所
    憑之證據，雖不以直接證據為限，間接證據亦包括在內，然
    而無論直接證據或間接證據，其為訴訟上之證明，須於通常
    一般之人均不致有所懷疑，而得確信其為真實之程度者，始
    得據為有罪之認定，倘其證明尚未達到此一程度，而有合理
    之懷疑存在而無從使事實審法院得有罪之確信時，即應由法
    院為諭知被告無罪之判決（最高法院76年台上字第4986號判
    例意旨參照）。
三、公訴人認被告甲○○涉有上開製造第二級毒品罪嫌，無非係
    以被告於警詢時之自白、證人即查獲員警廖育聰之證述及附
    表二所示之扣案物品等證據為論據。
四、訊據被告甲○○於原審及本院審理時均堅決否認有何製造第
    二級毒品犯行，辯稱：我根本不會製造毒品，因為毒品買回
    來的時候很臭，我就處理過濾，用活性炭除臭，但都沒有結
    晶等語。
五、經查：
（一）關於製造第二級毒品之被訴事實，公訴人雖認被告警詢時
      已為「自白」，然依被告警詢筆錄，略載稱「95.08.18於
      高雄市○○區○○路202 號8 樓之2 號房間內扣得疑似安
      非他命、製造安非他命寶特瓶過濾器、漏斗玻璃、滴管等
      物品，上述證物用途是我買回安非他命後，發現為劣級毒
      品有雜質，所以自己重新製造過濾放入冰箱待結晶。」、
      「（將二級安非他命毒品結晶倒入溶器中，從新提煉製造
      過程如何？）我每次購買安非他命回來之後，再倒入活性
      炭過濾器過濾，過濾完後變成液態稀釋安非他命後放入冰
      箱待結晶，待一段時間他會自動結晶。從新過濾提煉製造
      需大約2 個月時間。」等語。其中雖有「製造」二字之陳
      述，然觀其先後語意脈絡，著重點應在「稀釋」、「過濾
      」，而屬毒品之重新處理程序，與原審審理中所述情節，
      並無明顯歧異，尚難以被告陳述中有「製造」之詞，即認
      為「自白」製造第二級毒品。
（二）甲基安非他命毒品之製造，依附表一所示之製造流程，包
      括須有鹽酸麻黃素之原料、浸泡攪拌及清洗所用之氯仿、
      強酸、乙醚、丙酮等化學物質，次須準備壓力鋼瓶、醋酸
      鈉、硫酸鋇、氫氣、搖台、氫氧化鈉、活性炭等，用以密
      封、混合、過濾，最後須透過真空玻璃瓶、漏斗、真空馬
      達、塑膠桶、冰箱等器物，將其混合、加熱、過濾、冷卻
      而結晶製成毒品，三階段步驟，缺一不可。由此可知，製
      造毒品係將本非毒品之原料，經由一定製造程序及添加物
      品，透過一定之化學物質、機器及物品，最後完成毒品之
      製造，乃一「從無到有」之過程。如經購買毒品後，認有
      雜質混合、氣味不佳等情，而依自己需求，嘗試以各種方
      式加以過濾、消除，則係單純將本來即為毒品之物加以「
      純化」之過程，與上開製造毒品係「從無到有」之本質顯
      然不同。另就本件查扣之物品觀之，除有液態安非他命2
      瓶外，僅有活性炭、漏斗、濾網、氯化鈉與前開製造毒品
      所須物品相關，除此之外，別無其他製造毒品之器物、原
      料、化學物品可供佐證。上開物品不足完成附表一所示三
      階段安非他命製造流程，可以概見，反而濾網、漏斗、活
      性炭等物品，與被告辯稱係為過濾買入安非他命之雜質、
      氣味等情相合。準此，被告辯稱未製造毒品等語，非無可
      採。
（三）扣案附表三所示編號1 之液態甲基安非他命2 瓶及編號4
      之甲基安非他命1 包，究竟是被告買來之原狀或經改造後
      之狀態並不明，被告辯稱附表三編號4 之甲基安非他命1
      包購入即為該型態，且液態甲基安非他命是友人拿來其住
      處加以改造，以酒精燈加熱，加入活性炭後煮10分鐘，再
      過濾，之後放入冰箱等待結晶，但均未結晶等語，因此被
      告與友人將買來已可施用之甲基安非他命加入活性炭除臭
      ，希望變成品質較佳之甲基安非他命，此過程尚與附表一
      所示之三階段安非他命製造流程，相去甚遠，何況公訴人
      認定被告有製造甲基安非他命行為之證據，亦僅以「甲○
      ○基於製造第二級毒品甲基安非他命之犯意，於95年6 月
      間某日起，在其位於高雄市○○區○○路202 號8 樓之2
      住處，以附表一所示之方式製造甲基安非他命。」，至於
      被告究竟係以附表三所示之何材料如何加以製造？有無完
      成？成品為何？半成品為何？均付之闕如，因此依卷內所
      附資料，尚難認定被告之行為應成立製造第二級毒品罪。
（四）綜上所述，被告前開所辯未製造毒品等語，應屬可採，從
      而公訴人所持之前開論據，均無法採為認定被告犯罪之證
      據；此外，復查無其他積極證據足資證明被告有何製造第
      二級毒品之犯行，被告被訴製造第二級毒品罪自屬不能證
      明，揆之上開法條規定及判例意旨，本件既不能證明被告
      犯製造第二級毒品罪，自應就被告該部分犯行諭知無罪之
      判決。
六、原判決就被告甲○○被訴製造第二級毒品罪部分，以不能證
    明被告犯罪，而諭知無罪之判決，經核並無違誤。公訴人上
    訴意旨，猶執前詞，指摘原判決該部分不當，為無理由，應
    予駁回。
參、被告被訴轉讓第二級毒品部分，已經原審判處有期徒刑10月
    ，因未上訴而告確定，與本件販賣第二級毒品定應執行刑部
    分，應另由檢察官聲請；又被告被訴幫助販賣第二級毒品未
    遂、轉讓第一級毒品部分，均經原審判決無罪，因未據檢察
    官上訴而告確定，均核此敘明。
據上論斷，應依刑事訴訟法第368 條，第369 條第1 項、第364
條、第299 條第1 項前段，毒品危害防制條例第4 條第2 項、第
19條第1 項，刑法第11條、第47條第1 項，判決如主文。
本案經檢察官蔡國禎到庭執行職務。
中    華    民    國    97    年    3     月    31    日
                  刑事第二庭  審判長法  官  林正雄
                                    法  官  陳啟造
                                    法  官  黃壽燕
以上正本證明與原本無異。
製造第二級毒品（無罪）部分被告不得上訴，其餘部分被告及檢
察官如不服本判決應於收受本判決後10日內向本院提出上訴書狀
，其未敘述上訴理由者，並得於提起上訴後10日內向本院補提理
由書狀（均須按他造當事人之人數附繕本）「切勿逕送上級法院
」。
中    華    民    國    97    年    3     月    31    日
                                    書記官  梁雅華
附錄本判決論罪科刑法條：
毒品危害防制條例第4 條
  製造、運輸、販賣第一級毒品者，處死刑或無期徒刑；處無期
  徒刑者，得併科新臺幣1 千萬元以下罰金。
  製造、運輸、販賣第二級毒品者，處無期徒刑或7 年以上有期
  徒刑，得併科新臺幣7 百萬元以下罰金。
  製造、運輸、販賣第三級毒品者，處5 年以上有期徒刑，得併
  科新臺幣5 百萬元以下罰金。
  製造、運輸、販賣第四級毒品者，處3 年以上10年以下有期徒
  刑，得併科新臺幣3 百萬元以下罰金。
  製造、運輸、販賣專供製造或施用毒品之器具者，處1 年以上
  7年以下有期徒刑，得併科新臺幣1 百萬元以下罰金。
  前五項之未遂犯罰之。
附表一
┌───────────────────────────┐
│第一階段                                              │
├───────────────────────────┤
│一、將原料（即鹽酸麻黃素）與氯仿浸泡攪拌至溶合        │
│二、加入強酸（TC）攪拌，再倒入乙醚攪拌使溶劑還原過濾後│
│    ，用丙酮清洗中和，待原料呈白色黏糊狀再晾乾        │
├───────────────────────────┤
│第二階段                                              │
├───────────────────────────┤
│一、將原料與水倒入鍋中煮到溶合                        │
│二、再倒入壓力鋼瓶內，加上醋酸鈉、硫酸鋇、鹽酸、鈀金等│
│    化學原料密封後注入氫氣，放入搖台混合，再用氫氧化鈉│
│    調和ph值為6.5至7，再加入活性碳過濾                │
│三、過濾乾淨再加入鹽巴倒入鍋中煮，冷卻後倒入耐酸袋中脫│
│    水，再放入冰箱冷藏結晶                            │
├───────────────────────────┤
│第三階段                                              │
├───────────────────────────┤
│    取出結晶體，加入活性炭混合加熱，再以真空玻璃瓶、漏│
│    斗、真空馬達過濾雜質後加熱，放入塑膠桶內冷卻，再放│
│    入冰箱結晶                                        │
└───────────────────────────┘
附表二
┌──┬─────┬────┬──┬─────┬────┐
│編號│品名      │數量    │編號│品名      │數量    │
├──┼─────┼────┼──┼─────┼────┤
│一  │甲基安非他│1 包（內│十二│吸食管    │3支     │
│    │命        │含殘渣袋│    │          │        │
│    │          │3 只，驗│    │          │        │
│    │          │後淨重  │    │          │        │
│    │          │40.95 公│    │          │        │
│    │          │克）    │    │          │        │
├──┼─────┼────┼──┼─────┼────┤
│二  │海洛因    │2包（淨 │十三│空夾鏈袋  │1盒     │
│    │          │重共1.07│    │          │        │
│    │          │公克）  │    │          │        │
├──┼─────┼────┼──┼─────┼────┤
│三  │未含毒品成│1包     │十四│行動電話  │2支     │
│    │分之不明粉│        │    │          │        │
│    │末        │        │    │          │        │
├──┼─────┼────┼──┼─────┼────┤
│四  │電子磅秤  │3台     │十五│吸食用鋁箔│3盒     │
│    │          │        │    │紙        │        │
├──┼─────┼────┼──┼─────┼────┤
│五  │玻璃球吸食│8支     │十六│帳冊      │1本     │
│    │器        │        │    │          │        │
├──┼─────┼────┼──┼─────┼────┤
│六  │分裝吸管  │22支    │十七│海洛因殘渣│1包     │
│    │          │        │    │袋        │        │
├──┼─────┼────┼──┼─────┼────┤
│七  │玻璃管    │7支     │十八│糖粉      │2包     │
├──┼─────┼────┼──┼─────┼────┤
│八  │吸食過鋁箔│7張     │十九│不具殺傷力│1支     │
│    │紙        │        │    │之改造手槍│        │
├──┼─────┼────┼──┼─────┼────┤
│九  │改造吸食水│2具     │二十│攪拌缽    │1組     │
│    │車        │        │    │          │        │
├──┼─────┼────┼──┼─────┼────┤
│十  │殘渣罐    │5罐     │二一│噴燈      │2支     │
├──┼─────┼────┼──┼─────┼────┤
│十一│殘渣袋    │1包     │    │          │        │
└──┴─────┴────┴──┴─────┴────┘
附表三
┌──┬─────┬────┬──┬─────┬────┐
│編號│品名      │數量    │編號│品名      │數量    │
├──┼─────┼────┼──┼─────┼────┤
│一  │液態甲基安│2瓶（重 │十三│活性炭過瀘│1瓶     │
│    │非他命    │量約1092│    │容器      │        │
│    │          │公克）  │    │          │        │
├──┼─────┼────┼──┼─────┼────┤
│二  │殘渣袋    │3包     │十四│玻璃漏斗  │3個     │
├──┼─────┼────┼──┼─────┼────┤
│三  │活性炭    │1瓶     │十五│塑膠漏斗  │3個     │
├──┼─────┼────┼──┼─────┼────┤
│四  │甲基安非他│1包（重 │十六│瀘網      │1個     │
│    │命        │量約6.5 │    │          │        │
│    │          │公克）  │    │          │        │
├──┼─────┼────┼──┼─────┼────┤
│五  │氯化鈉    │1瓶     │十七│玻璃容器  │9個     │
├──┼─────┼────┼──┼─────┼────┤
│六  │檸檬酸鈉  │1瓶     │十八│酒精燈    │1個     │
├──┼─────┼────┼──┼─────┼────┤
│七  │氯化鉀    │1瓶     │十九│酒精燈燒台│1個     │
├──┼─────┼────┼──┼─────┼────┤
│八  │小蘇打粉  │1瓶     │二十│玻璃試管  │10支    │
├──┼─────┼────┼──┼─────┼────┤
│九  │滑石粉    │1瓶     │二一│玻璃試管架│1個     │
├──┼─────┼────┼──┼─────┼────┤
│十  │保特瓶過瀘│1組     │二二│塑膠杯    │2個     │
│    │器        │        │    │          │        │
├──┼─────┼────┼──┼─────┼────┤
│十一│酒精      │1瓶     │二三│滴管      │3支     │
├──┼─────┼────┼──┼─────┼────┤
│十二│高級精鹽  │1包     │二四│冰箱      │1台     │
└──┴─────┴────┴──┴─────┴────┘


司法院資訊處製作；財團法人民間司法改革基金會備份。
